臺灣臺中地方法院刑事判決
110年度訴字第1708號
公  訴  人  臺灣臺中地方檢察署檢察官
被      告  謝家瑋



選任辯護人  黃逸仁律師
            陳苡瑄律師
被      告  謝祖國



            江明宗


上列被告因傷害案件，經檢察官提起公訴（110年度偵字第14353
號），本院判決如下：
    主    文
謝家瑋共同犯傷害罪，處有期徒刑肆月，如易科罰金，以新臺幣
壹仟元折算壹日。
謝祖國共同犯傷害罪，處有期徒刑肆月，如易科罰金，以新臺幣
壹仟元折算壹日。
江明宗無罪。
    犯罪事實
一、謝祖國為謝家瑋之父親，其2人與江明宗為鄰居，雙方因房
    屋修繕細故而有夙嫌。於民國110年3月3日晚上11時許，在
    其等住處途經之臺中市北區北屯路15巷內，因巷口鐵門開關
    問題，謝家瑋與江明宗發生口角爭執，謝祖國、謝家瑋竟基
    於傷害他人身體之犯意聯絡，由謝家瑋徒手自側面勒住江明
    宗之脖子，謝祖國持木棍敲擊江明宗之後腦勺及左邊太陽穴
    各1下，致江明宗頭部暈眩而仰躺於柏油地上，謝家瑋旋即
    以跪姿用雙手將江明宗壓制在地上，由謝祖國接續持上開木
    棍多次敲擊江明宗之上半身及腳部，致江明宗因而受有後腦
    勺腫痛、頭部左側腫痛、左前胸疼痛、左手肘33公分、22
    公分、11公分擦傷、右手指腫、左膝22公分擦傷、左腳背
    0.50.5公分、32公分擦傷、左腳趾11公分擦傷、挫傷、
    右腳趾11公分擦傷等傷害。
二、案經江明宗訴由臺中市政府警察局第二分局報告臺灣臺中地
    方檢察署檢察官偵查起訴。
    理    由
壹、有罪部分：
一、證據能力之說明：　　
    本判決以下所引用被告謝家瑋、謝祖國以外之人於審判外之
    陳述，檢察官、被告謝家瑋、謝祖國及辯護人均不爭執其證
    據能力，且迄至言詞辯論終結前亦未聲明異議，本院審酌上
    開陳述作成之情況並無違法不當之情形或證明力明顯過低之
    瑕疵，爰依刑事訴訟法第159條之5第1項及第2項規定，認均
    得為證據。再本判決以下所引用之非供述證據，檢察官、被
    告謝家瑋、謝祖國及辯護人均未表示排除前開證據之證據能
    力，本院審酌前開非供述證據並無證據證明係公務員違背法
    定程序所取得，亦無顯不可信之情況與不得作為證據之情形
    ，爰依刑事訴訟法第158條之4規定反面解釋、第159條之4規
    定，認均得為證據。
二、認定事實所憑證據及理由：　　　　
㈠、上開被告謝祖國持木棍傷害告訴人江明宗之事實，業據被告
    謝祖國於偵查、本院準備程序及審理時均坦承不諱，核與證
    人即告訴人江明宗、證人即同案被告謝家瑋於偵查時證述之
    內容大致相符，並有員警職務報告（見偵卷第27頁）、臺中
    市第二分局永興派出所110報案紀錄單、受(處)理案件證明
    單、受理各類案件紀錄表（見偵卷第69至73頁）、告訴人江
    明宗之衛生福利部臺中醫院驗傷診斷書（見偵卷第61頁）、
    被告謝祖國持用木棍照片（見偵卷第59頁）、告訴人江明宗
    之傷勢照片（見偵卷第63至67頁）、現場照片、告訴人江明
    宗之手繪現場圖（見本院卷第149頁）在卷可稽，足認被告
    謝祖國上開任意性自白與事實相符，堪以採信。
㈡、訊據被告謝家瑋矢口否認有何傷害告訴人江明宗之犯行，辯
    稱：我雖有與告訴人江明宗發生推擠拉扯，但是我沒有要傷
    害告訴人江明宗的意思云云（見本院卷第169頁），辯護人
    則以：本案是告訴人江明宗先有肢體上的挑釁行為，被告謝
    家瑋為了讓告訴人江明宗冷靜下來，阻止告訴人江明宗與被
    告謝祖國發生衝突，才會去環抱告訴人江明宗，過程中即便
    有導致告訴人江明宗受傷，應屬正當防衛等語（見本院卷第
    172至173頁）。經查：
１、被告謝家瑋、謝祖國共同傷害告訴人江明宗之事實，業據證
    人即告訴人江明宗①於警詢時證稱：當時我發現巷口鐵門沒
    關，我就走到謝家瑋、謝祖國家門口，罵他們為何不關門，
    謝家瑋就從家裡走出來暗指我是神經病，我聽了很生氣，就
    用左肩膀撞謝家瑋的右肩膀（告訴人江明宗於本院審理時更
    正為「左肩膀」），謝家瑋就用雙手臂勒住我的脖子，我與
    謝家瑋因此發生拉扯，謝祖國旋即持木棍往我的頭部敲2下
    ，導致我倒在地上，接著謝家瑋把我壓制在地上，謝祖國則
    繼續持木棍敲擊我，木棍打斷後，謝祖國還拿起另一支繼續
    打等語（見偵卷第47至51頁、43至45頁）；②於檢察事務官
    詢問時證稱：當時我到謝家瑋、謝祖國家門前大聲質問謝家
    瑋為何不關巷口鐵門，我很生氣，就用左大臂頂撞謝家瑋的
    左大臂，謝家瑋就用雙手勒住我的脖子，謝祖國拿木棍打我
    的後腦勺、太陽穴各1下，我就暈眩倒在地上，謝家瑋就把
    我壓制在地上，讓謝祖國繼續拿木棍打我10多下等語（見偵
    卷第108至109頁）；③於本院審理時證稱：當時我發現巷口
    鐵門沒有關，我前去謝家瑋、謝祖國家門口，罵他們為何不
    關門，謝家瑋暗指我是瘋子，所以我很生氣用左肩膀頂撞謝
    家瑋的左肩膀，謝家瑋就從側面用雙手將我的脖子鎖起來，
    正當我在掙扎時，謝祖國就拿1支棍子往我的後腦、左邊太
    陽穴各打1下，接著我就仰躺倒地，謝家瑋馬上跪在我身體
    側邊，用雙手按壓住我的胸口、肩膀部位，把我壓制在地上
    ，我仍然在掙扎，過程中謝祖國又繼續拿棍子打我的上半身
    及腳等語（見本院卷第98至125頁）。
２、經核告訴人江明宗前揭歷次證述所提及因巷口鐵門未關而與
    被告謝家瑋發生爭執、被告謝家瑋、謝祖國共同以上開方式
    傷害告訴人江明宗等主要情節均大致相符。且告訴人江明宗
    於案發後，旋即於110年3月4日0時10分許，前至衛生福利部
    臺中醫院就醫，經醫師診斷受有：「後腦勺腫痛、頭部左側
    腫痛、左前胸疼痛、左手肘33公分、22公分、11公分擦
    傷、右手指腫、左膝22公分擦傷、左腳背0.50.5公分、3
    2公分擦傷、左腳趾11公分擦傷、挫傷（無法排除為線性骨
    折）、右腳趾11公分擦傷」等傷害，有衛生福利部臺中醫
    院驗傷診斷書（見偵卷第61頁）。另據員警場後所拍攝告訴
    人江明宗之傷勢照片，顯示告訴人江明宗左腳背、腳趾、右
    腳拇指、左手肘均有破皮流血，有告訴人江明宗受傷照片附
    卷可佐（見偵卷第63至67頁），上開傷勢俱與告訴人江明宗
    上揭證稱遭被告謝家瑋、謝祖國傷害之情節相符，可證告訴
    人江明宗上開證詞應可採信。足認被告謝家瑋、謝祖國確有
    共同以上開方式傷害告訴人江明宗，堪以認定。
３、被告謝家瑋固以上開情詞置辯，但查：被告謝祖國於案發當
    時，確有拿木棍敲打遭被告謝家瑋壓制在地上之告訴人江明
    宗身體部位，已如前述，然被告謝家瑋於警詢之初，對於被
    告謝祖國同時間持木棍毆打告訴人江明宗之過程，竟隻字未
    提（見偵卷第31頁），顯然係在避重就輕。而證人即同案被
    告謝祖國於本院審理時，對於被告謝家瑋與告訴人江明宗是
    否有一同摔倒在地上乙節，一下先稱：「沒有」云云（見本
    院卷第140頁），後改稱：「有在地上滾動，最後謝家瑋將
    江明宗壓在牆角半坐著」云云（進本院卷第141頁），說法
    反覆不一，況被告謝家瑋於警詢時已自承有將告訴人江明宗
    壓在地上等語（見偵卷第31頁），可見被告謝祖國所述與被
    告謝家瑋自承之內容亦不相符，考量被告謝祖國為被告謝家
    瑋之父親，其於本院審理時就被告謝家瑋有無將告訴人江明
    宗壓制在地上乙節之證詞，應有袒護被告謝家瑋之情，尚無
    足採為對被告謝家瑋有利之認定。
４、辯護人固認本案被告謝家瑋可主張正當防衛等語，惟本案告
    訴人江明宗未對被告謝家瑋、謝祖國有何不法侵害之行為（
    詳見貳、無罪部分），另被告謝家瑋、謝祖國雖稱告訴人江
    明宗當時有用腳踢被告謝祖國，但此為告訴人江明宗所否認
    ，且欠缺其他客觀證據以資證明，無從遽採，是以告訴人江
    明宗既未對被告謝家瑋、謝祖國有何不法侵害之行為，而無
    不法侵害行為，被告謝家瑋自無主張正當防衛之餘地。
㈢、綜上，本案事證明確，被告謝家瑋、謝祖國犯行均堪以認定
    ，應予依法論科。
三、論罪科刑：　
㈠、核被告謝家瑋、謝祖國所為，均係犯刑法第277條第1項之傷
    害罪。
㈡、被告謝家瑋、謝祖國就本案犯行，具有犯意聯絡及行為分擔
    ，應論以共同正犯。
㈢、被告謝家瑋、謝祖國多次傷害告訴人江明宗之行為，係於密
    切接近之時地實施，侵害同一告訴人江明宗之法益，各行為
    之獨立性極為薄弱，在時間差距尚難以強行分開，在刑法評
    價上，以視為數個舉動之接續施行，合為包括之一行為予以
    評價，較為合理，各應論以接續犯一罪。
㈣、爰審酌被告謝家瑋、謝祖國並無前科，素行良好，有臺灣高
    等法院被告前案紀錄表可佐。本案僅因細故與告訴人江明宗
    發生爭執，竟由被告謝家瑋將告訴人江明宗壓制在地，被告
    謝祖國持木棍毆打告訴人江明宗之頭部、身體等部位，致告
    訴人江明宗受有後腦勺腫痛、頭部左側腫痛、左前胸疼痛、
    左手肘33公分、22公分、11公分擦傷、右手指腫、左膝2
    2公分擦傷、左腳背0.50.5公分、32公分擦傷、左腳趾1
    1公分擦傷、挫傷、右腳趾11公分擦傷等傷害。並考量被告
    謝家瑋、謝祖國之犯罪分工、下手輕重，以及被告謝家瑋犯
    後飾詞狡辯，未見悔意，被告謝祖國雖坦承犯行，但均未能
    賠償告訴人江明宗所受之損害，態度均難謂良好。暨被告謝
    家瑋、謝祖國於本院審理時所自述之教育程度、職業、家庭
    經濟生活狀況等一切情狀，分別量處如主文所示之刑，並均
    諭知易科罰金之折算標準。
四、不予沒收之說明：
　　未扣案之木棍1支固為被告謝祖國所有，且供被告謝祖國本
    案傷害告訴人江明宗所用之物，本應依刑法第38條第2項前
    段、第4項規定予以沒收、追徵，惟考量木棍並未扣案，且
    係日常生活常見之物，價值低微，亦非違禁物，對之宣告沒
    收顯欠缺刑法上之重要性，故依刑法第38條之2第2項規定，
    不予宣告沒收或追徵。
貳、無罪部分：　　
一、公訴意旨略以：被告江明宗於上開爭執過程中，基於傷害之
    犯意，以身體衝撞告訴人謝家瑋，嗣後2人相互發生拉扯、
    推擠、互毆，致告訴人謝家瑋受有雙下肢擦挫傷等傷害。因
    認被告江明宗涉犯刑法第277條第1項之傷害罪嫌等語。
二、按犯罪事實應依證據認定之，無證據不得認定犯罪事實；不
    能證明被告犯罪或其行為不罰者應諭知無罪之判決，刑事訴
    訟法第154 條第2 項、第301 條第1 項分別定有明文。次按
    告訴人之告訴，係以使被告受刑事訴追為目的，是其陳述是
    否與事實相符，仍應調查其他證據以資審認；又告訴人之指
    訴是否與事實相符，仍應調查其他證據，以資審認，必被害
    人所述被害情形，無瑕疵可擊，且就其他方面調查，又與事
    實相符，始足據為有罪判決之基礎（最高法院52年台上字第
    1300號判決、81年台上字第3539號判決意旨參照）。　
三、公訴人認被告江明宗涉有上開傷害犯行，無非係以告訴人謝
    家瑋於偵查時之供述、現場照片、告訴人謝家瑋之傷勢照片
    、中國醫藥大學附設醫院診斷證明書等為主要論據。
四、訊據被告江明宗堅決否認有何傷害犯行，辯稱：我當時只有
    用我的左肩膀撞謝家瑋的左肩膀，旋即遭謝家瑋用手把我的
    脖子鎖住，由謝祖國拿木棍敲打我的後腦勺及左邊太陽穴各
    1下，謝家瑋便將我壓制在地上，由謝祖國繼續拿木棍打我
    ；過程中我只有用肩膀撞謝家瑋的肩膀1下，謝家瑋所受的
    傷，是他在壓制我的時候自己弄傷的，與我無關等語。經查
    ：
㈠、告訴人謝家瑋雖於案發後之110年3月4日0時17分許，前往中
    國醫藥大學附設醫院急診就醫，並經醫師診斷出受有雙下肢
    擦挫傷之傷害乙情，有該院診斷證明書1紙在卷可參（見偵
    卷第55頁），且有告訴人謝家瑋提出之傷勢照片在卷可查（
    見偵卷第57頁）。然前述診斷證明書及傷勢照片至多僅能證
    明告訴人謝家瑋於案發後雙下肢受有擦挫傷之情形，該等傷
    害是否即係被告江明宗於案發時基於傷害犯意與告訴人謝家
    瑋相互拉扯、推擠、互毆導致，尚有疑義，仍應調查其他證
    據，以資審認。
㈡、細繹證人即告訴人謝家瑋歷次所述遭被告江明宗傷害之經過
    ，①於警詢時證稱：被告江明宗動手打我，我舉手擋住，被
    告江明宗就打到我的手臂，接著被告江明宗又用身體將我的
    身體撞飛，並揮拳打我、用腳踢我，我因此受有兩膝蓋擦傷
    、左大腿外側紅腫、右手臂瘀青、雙腳腳掌擦傷之傷害云云
    （見偵卷第31至33頁），但據上開診斷證明書上之記載，告
    訴人謝家瑋案發後僅受有雙下肢受有擦挫傷之傷害，顯然與
    其上開所指遭被告江明宗傷害之過程，而受有左大腿外側紅
    腫、右手臂瘀青、雙腳腳掌擦傷等傷害結果明顯未符，是告
    訴人謝家瑋上開指訴之內容與客觀事證不符，已難採信。②
    於檢察事務官詢問時先證稱：我一開始遭被告江明宗壓制在
    地上云云（見偵卷第107頁），嗣改證稱：一開始被告江明
    宗在外面罵三字經，我走出去被告江明宗就用手打我的頭部
    ，我有用手擋住，接著我走去將巷子口的門打開，被告江明
    宗又走過來用身體將我撞飛到牆壁上，然後用腳踢我的腳及
    身體等部位，又將我壓到牆壁旁邊云云（見偵卷第109頁）
    ，則依告訴人謝家瑋上開所述其與被告江明宗發生肢體衝突
    之初，究是先遭被告江明宗壓制在地上，或是先遭被告江明
    宗以手攻擊頭部等節，於同次檢察事務官詢問時竟有兩種不
    同說詞，指訴已有明顯瑕疵。
㈢、至告訴人謝家瑋固受有雙下肢擦挫傷之傷勢，但此傷勢已與
    告訴人謝家瑋所指訴遭被告江明宗傷害行為之情節不符，有
    如前述。且告訴人謝家瑋既有將被告江明宗壓制在地上任由
    被告謝祖國持木棍毆打之行為，業經本院認定如前，而依被
    告江明宗於檢察事務官詢問時供稱：當時我被謝家瑋壓制在
    地上時，有用力要起身，謝家瑋為了要壓制我，他的膝蓋則
    跪在地上，難免會磨傷等語（見偵卷第108頁），可見告訴
    人謝家瑋在壓制被告江明宗在地之過程中，被告江明宗有掙
    扎抵抗，告訴人謝家瑋為求有效繼續壓制，其下肢極有可能
    會因此撞擊、摩擦柏油地面，雙下肢因而受有擦挫傷之情形
    ，核與經驗法則相符，應可認定。此部分既係告訴人謝家瑋
    傷害被告江明宗過程中所導致之自傷結果，顯非被告江明宗
    之傷害行為所造成，自難遽以傷害罪責相繩被告江明宗。
㈣、依上所陳，告訴人謝家瑋前揭證述既有上開瑕疵可指，且乏
    其他證據足以佐證其所述為真，揆諸前揭說明，自難僅以告
    訴人謝家瑋之證述逕採為對被告江明宗不利之認定。
五、綜上所述，本案因缺乏補強證據以擔保告訴人謝家瑋之指訴
    與事實相符，而告訴人謝家瑋之指述復存有前述瑕疵，揆諸
    前揭說明，自難僅以告訴人謝家瑋之指訴，遽認被告江明宗
    有傷害之犯行。此外，復查無其他積極證據，足以證明被告
    江明宗有公訴意旨所指之上揭犯行，揆諸首開規定及說明，
    自不能證明被告江明宗犯罪，應為無罪判決之諭知。
據上論斷，應依刑事訴訟法第299條第1項前段、第301條第1 項
，刑法第28條、第277條第1項、第41條第1項前段，刑法施行法
第1 條之1 第1 項，判決如主文。
本案經檢察官張文傑提起公訴，檢察官羅秀蓮到庭執行職務。 
中　　華　　民　　國　　111 　年　　3　　月　　9 　　日
　　　　　　　　　刑事第三庭  審判長法　官  劉麗瑛
                                    法  官  蔡宗儒
                                    法  官  簡志宇
以上正本證明與原本無異。
如不服本判決應於收受送達後20日內向本院提出上訴書狀，並應
敘述具體理由；其未敘述上訴理由者，應於上訴期間屆滿後20日
內向本院補提理由書（均須按他造當事人之人數附繕本）「切勿
逕送上級法院」。
告訴人或被害人如對於本判決不服者，應具備理由請求檢察官上
訴，其上訴期間之計算係以檢察官收受判決正本之日期為準。
                                    書記官  林勝彥
中　　華　　民　　國　　111 　年　　3 　　月　　9 　　日
附錄本案論罪科刑法條
◎中華民國刑法第277條
傷害人之身體或健康者，處5年以下有期徒刑、拘役或50萬元以
下罰金。
犯前項之罪，因而致人於死者，處無期徒刑或7年以上有期徒刑
；致重傷者，處3年以上10年以下有期徒刑。